【裁判字號】    91,訴,1073
【裁判日期】    920123
【裁判案由】    毒品危害防制條例
【裁判全文】
臺灣臺北地方法院刑事判決                        九十一年度訴字第一七三號
    公  訴  人  臺灣臺北地方法院檢察署檢察官
    被      告  戊○○  男  三.
    選任辯護人  高明山律師
    被      告  丁○○  女  二.
    指定辯護人  甲○公設辯護人沈芳萍
    被      告  丙○○  男  十.
    選任辯護人  連復淇律師
右列被告等因違反毒品危害防制條例案件，經檢察官提起公訴（九十一年度偵字第一
八二八九號、九十一年度偵字第一八二九○號、九十一年度偵字第一八二九一號），
甲○判決如左：
    主      文
戊○○、丁○○、丙○○共同連續販賣第一級毒品，各處有期徒刑柒年拾月，扣案之
第一級毒品海洛因捌包（驗餘淨重拾壹點零參公克）均沒收銷燬之，犯罪所得財物新
臺幣拾壹萬伍仟元沒收之，如全部或一部不能沒收時，以其財產抵償之，扣案之帳冊
壹本及未使用之夾鏈式分裝袋拾陸個均沒收（九十一年度綠保管字第一九一○號贓證
物品清單所示）；又共同連續販賣第二級毒品，各處有期徒刑柒年肆月，扣案之第二
級毒品甲基安非他命拾包（驗餘淨重參拾點壹參公克）均沒收銷燬之，犯罪所得財物
新臺幣參拾捌萬玖仟肆佰伍拾元沒收之，如全部或一部不能沒收時，以其財產抵償之
，扣案之帳冊壹本及未使用之夾鏈式分裝袋拾陸個均沒收（九十一年度綠保管字第一
九一○號贓證物品單所示）；各應執行有期徒刑拾肆年拾月，扣案之第一級毒品海洛
因捌包（驗餘淨重拾壹點零參公克）、第二級毒品甲基安非他命拾包（驗餘淨重參拾
點壹參公克）均沒收銷燬之，犯罪所得財物新臺幣伍拾萬肆仟肆佰伍拾元沒收之，如
全部或一部不能沒收時，以其財產抵償之，扣案之帳冊壹本及未使用之夾鏈式分裝袋
拾陸個均沒收（九十一年度綠保管字第一九一○號贓證物品清單所示）。
    事      實
一、戊○○明知海洛因及甲基安非他命（起訴書誤載為安非他命）業經政府依毒品危
    害防制條例分別公告列為第一級與第二級毒品，不得為持有、販賣，竟夥同有概
    括犯意聯絡之丁○○、丙○○，自民國九十一年七月二十九日起至九十一年八月
    二十二日止，由戊○○、丙○○負責向不詳之人販入海洛因及甲基安非他命再將
    之售出，並由丁○○以代號「裙子」表示海洛因、「褲子」表示甲基安非他命，
    負責販賣毒品所得之記帳工作，共同連續以新臺幣（下同）數佰元或數千元，甚
    至萬元以上不等之代價，販賣海洛因及甲基安非他命予不特定之施用者，計有販
    賣海洛因所得十一萬五千元，販賣甲基安非他命所得三十八萬九千四百五十元，
    總計販毒所得五十萬四千四百五十元，嗣於同年八月二十三日凌晨二時許，經警
    持甲○法官核發之搜索票在臺北市○○區○○路二六巷十一弄三之二號四樓丙○○之住處，查獲第一級時毒品海洛因八包（驗餘淨重十一‧○三公克）、第二級
    毒品甲基安非他命十包（驗餘淨重三十‧一三公克）、未使用之夾鏈式分裝袋十
    六個及販毒帳冊一本。
二、案經臺北市政府警察局萬華分局報請臺灣臺北地方法院檢察署檢察官偵查起訴。
    理      由
一、訊據被告戊○○、丁○○、丙○○均矢口否認有販賣第一級毒品海洛因及第二級
    毒品甲基安非他命之犯行，其中被告戊○○辯稱：海洛因非伊所有，而安非他命
    是在夜市賣完鞋子後，再與丁○○、丙○○三人一起用云云；被告丁○○則辯稱
    ：伊只有依戊○○所說來記帳，又警訊筆錄是依警察所說的話講的，是警察先講
    「褲子」、「裙子」的意思，所以伊才這樣說云云；另被告丙○○亦辯稱：第二
    次的警訊筆錄是警察叫伊這樣說的，而伊在聲請羈押訊問時說第一次警訊是要幫
    戊○○脫罪，也是警察教伊說的，扣案的海洛因及安非他命均非伊所有云云。然
    查：
    （一）被告丁○○在九十一年八月二十三日上午七時四十分許警訊中供稱：伊不
          確定扣案帳冊所載之「裙子」是否代表海洛因，但伊知道「褲子」是代表
          安非他命，因為戊○○告訴過伊，而購買毒品都是戊○○在聯絡，交易地
          點有時在外面，有時在戊○○位於景美之住處等語；另於同日上午十二時
          十分許警訊時又供稱：伊與丙○○是男女朋友同居關係，資金來源及買賣
          毒品的資訊都是戊○○提供，接洽買賣毒品有時是戊○○自己接洽，有時
          則是丙○○前往；從九十一年七月底左右開始販賣，都賣給一些伊不認識
          之人，帳冊是伊登記的等語（見九十一年度偵字第一八二八九號偵查卷宗
          第十頁至第十三頁）；被告丙○○於九十一年八月二十三日上午八時三十
          分許警訊時則供稱：海洛因及安非他命都是戊○○託伊向綽號「小周」所
          購買的，而如何向「小周」聯絡伊真的不知道，都是「小周」主動聯絡的
          ，而該「小周」男子行蹤不定很難捉摸，帳冊內之「褲子」是代表安非他
          命，而「裙子」則是代表海洛因，另「BOSS」即是戊○○，戊○○會先將
          現金寄放在丁○○那裡，再交待要拿多少錢的海洛因及安非他命，其次要
          伊去向綽號「小周」男子購買，如果有人要買海洛因或安非他命時，會打
          電話給戊○○，戊○○再打電話要伊將毒品送到不特定地點給買家等語（
          見九十一年度偵字第一八二九○號偵查卷宗第二十一頁至二十二頁）。嗣
          被告丁○○、丙○○於甲○審理時固以前揭警訊筆錄是依照警員所教內容
          而述，內容並不實在置辯，惟查被告丁○○於九十一年八月二十三日偵查
          時已供稱：扣案帳冊是伊所記，其中「褲子」是安非他命，「裙子」是海
          洛因，金額就是賣得的錢，交貨時間、地點都是戊○○負責，錢也是張正
          杰先出的，後來賣得的錢也是戊○○拿去，交付毒品有時是戊○○拿去，
          有時是丙○○送去，販毒時間從九十一年七月底開始，最後一次是九十一
          年八月二十二日，交易時是戊○○、丙○○去交易，回來後把款項交給伊
          登記，伊自九十年七月第一次施用安非他命，後來至九十一年七月底幫張
          正杰販毒，才又開始施用，平均每個星期施用有四、五次等語（九十一年
          度偵字第一八二八九號偵查卷宗第五十四頁至五十六頁）。另被告丙○○
          於九十一年八月二十三日偵查時亦供述：伊只是幫戊○○送安非他命，時
          間、地點、金額都是戊○○聯絡，賣得的價金都是戊○○拿去，買毒的錢
          也是戊○○先出的，自九十一年七月底起至九十一年八月二十二日止，販
          賣給戊○○的朋友，毒品來源是綽號「小周」者，伊送過毒品很多次，次
          數算不出來，伊是九十一年七月才又開始吸毒，一天吸二次等語（見九十
          一年度偵字第一八二九○號偵查卷宗第一○三頁、第一○四頁），甚至在
          甲○九十一年八月二十四日因檢察官聲請羈押被告等人，經甲○訊問被告
          丁○○、丙○○二人均供認警訊中警察並無刑求，已看過警訊筆錄後始簽
          名，丁○○對偵查筆錄所供各節亦表示「應該都是這樣」，被告丙○○更
          直陳警察並沒有要其照警察的話說，其第一次警訊筆錄是想幫戊○○，第
          二次是因為其母親在警察局告訴其有什麼事要老實說，並強調偵訊時所言
          除了送貨事實上是給不同人外，其餘均實在等語（見九十一年度聲羈字第
          二四七號刑事卷宗第第七頁至第十頁），被告丁○○迄至甲○九十一年十
          月十七日審理時猶陳稱在警訊、偵查中所言實在，至對於為何記載裙子、
          褲子一事，仍肯認與先前在警訊時所說相同，可見渠等警、偵訊之自白皆
          出於任意性甚明。再者被告丁○○於九十一年十月二日另寫立有自白書（
          見九十一年度偵字第一八二八九號偵查卷宗第一○二頁）附卷可稽，而被
          告丙○○就「毒品非戊○○提供、未幫戊○○販毒、帳冊非交易毒品紀錄
          」等問題，經測試呈情緒波動之反應，研判有說謊一節，亦有法務部調查
          局九十一年十月三日調科參字第○九一二三○一二八七○號測謊報告書附
          卷足參，是被告丁○○、丙○○上揭警訊中之自白，既非出於強暴、脅迫
          、利誘、詐欺、違法羈押或不正方法，而丁○○與丙○○二人供述之犯罪
          情節亦互核相符，自不得任意捨棄而不採。
    （二）被告丁○○於甲○審理時自承扣案帳冊是其所記，並供稱：「是戊○○叫
          我幫他記的，是每天記載的，他把錢給我，記載收多少錢，還有付出多少
          錢將它記載清楚」、「如果沒有帶帳冊出去的話，就回家記，如果有帶帳
          冊的話，他（戊○○）給我錢我就記」等語，核與扣案帳冊每日逐筆記載
          ，並有「BOSS（戊○○）」之記載相符，其供述要屬可信。被告等嗣於本
          院審理中雖均以該帳冊所載確係渠等販賣鞋子、褲子、裙子之收支帳項，
          並非毒品之代號置辯，然查依被告丁○○所述之記帳情節，被告戊○○於
          每次出售裙子、褲子時，即先至丁○○處，交付金錢並交待記帳後，再繼
          續販售，此與一般人將當日出售總計後整筆記錄之情形已有不合。再者依
          帳冊所載，絕大多數均係「褲子」、「裙子」之帳項，金額頗鉅，而有關
          鞋子之部分在帳冊之末僅略記幾行，被告戊○○卻於警訊起始終強調係從
          事鞋子生意，迄甲○九十一年十一月二十七日審理時又改稱：「我沒有開
          店，裙子、褲子的部分是有人跟我買，數量多一點我就送過去，鞋子有時
          候也有賣，我是在景美夜市賣」、「裙子、褲子，賣多少東西，我就叫她
          記，鞋子部分他們自己記」云云，但被告丙○○於同日審理時則辯稱：「
          我知道他（戊○○）賣褲子、裙子，但我不知道他在何處賣」、「（你有
          無看過他在賣褲子、裙子？）沒有」，又被告丁○○亦供稱：「（妳知不
          知道戊○○跟丙○○有真正作裙子、褲子的生意？）不清楚，他們有說過
          ，可是我不知道到底有沒有真正去賣」、「（妳有無和戊○○、丙○○一
          起出去擺攤作生意？）我們還沒有找到固定攤位，鞋子都是他們二人賣給
          他們的朋友，他們就把錢拿回來給我，我就記帳，我從來沒有跟他們一起
          去擺攤」云云，自上開被告等所述參互以觀，僅就扣案帳冊中明顯佔有絕
          大記載之褲子、裙子等項部分訊問有無真正買賣裙、褲一節，被告等人之
          回答即未能吻合，且被告丁○○於同日審理時就扣案帳冊中八月十日所記
          之三十一筆帳項進而答辯稱：「那天戊○○跟他家裡的人吵架，在丙○○
          家住一、二天，我們有一起出去」、「（戊○○隨時拿錢給妳？）是。當
          時我們有去打電動，我在那邊打，他拿給我，我就記起來」、「（八月十
          日當天三十幾筆的帳，妳是回家記還是在外面記？）好像都有，早上我們
          在景美金阪神電玩店我也有記帳，當時三人都有吸安，我在那裡記帳，記
          幾筆我不記得，當時我有吸安不清楚」等語，可知被告三人一起前往電動
          玩具店，一邊打玩電動玩具時，戊○○仍時有進帳，並隨時告知丁○○記
          帳，所記內容均係「褲子」、「裙子」之事，既一同外出，時有進帳，竟
          不曾看見戊○○有販賣裙、褲等情，益徵被告所辯確有經營褲子、裙子買
          賣生意，並不可採。況且被告戊○○於審理時就扣案之未曾使用過之夾鏈
          袋十六個部分辯稱：是伊等去五金行買來裝鞋帶用的，所以才會有這個袋
          子，因為鞋子會夾有牌子，伊用這個袋子收好跟廠商換貨云云，然此夾鏈
          袋均甚小，如何放入鞋上之商標牌示，且欲行更換之瑕疵鞋子又豈能將牌
          示逕為拆下，甚至甲○多次訊問倘真有批貨之事，其購貨來源何人，被告
          均僅虛言係一叫「阿峰」之人，並無法提出「阿峰」之真實姓名及向其買
          入裙、褲之帳項明細以供甲○調查，此等事項均與常情相違，不足採信。
          更有甚者，依扣案之帳冊所載方式，參諸被告等人所稱之販售通路，既不
          專業，又無門面，竟能在短短三個星期，即有收入達數十萬元之譜，要謂
          只賣一般褲子、裙子所能賺取，更足見此中虛偽之情，益見被告丁○○、
          丙○○前揭自白「裙子」、「褲子」即係毒品海洛因及安非他命之代號，
          要與事實相符。
    （三）扣案之白粉八包，經送驗結果均含第一級毒品海洛因成分，合計淨重十一
          ‧三公克，純度百分之七‧二九，純質淨重○‧八○公克；又結晶十包，
          經送驗結果均係第二級時器品甲基安非他命，合計淨重三十‧一三公克，
          有法務部調查局九十一年十一月一日調科壹字第○二○○○五五八五號鑑
          定通知書、九十一年十一月二十七日調科壹字第○九一○○七五三一二號
          檢驗通知書附卷可稽，是被告等所販賣之毒品確有第一級毒品海洛因及第
          二級毒品甲基安非他命已明。
    （四）被告等均否認扣案之海洛因為渠等所有，惟經詰之證人即查獲本案之警員
          周治國、吳育勝、陳國良均結證稱：伊等聲請搜索票埋伏多時，看到汪和
          祥從樓下出來要求其出示證件後，帶伊等上樓，當時丁○○因毒品案件通
          緝，戊○○是在床上睡覺，現場有二個房間，一間是儲藏室，一間是和室
          ，戊○○睡在床上，在床左邊伊等起獲海洛因、安非他命，在沙發上亦起
          獲安非他命等語，是毒品海洛因應係被告等所有，已可認定。而被告張正
          杰初於警訊中辯稱：海洛因是丙○○之父乙○○所有，嗣又改稱係年籍不
          詳之「謝榮和」的，於審理中則謂：有謝榮和這個人，他有海洛因，當時
          他有吸過，因丙○○之父乙○○在當地小有名氣，伊不敢明說，才說是謝
          榮和的云云，語意既有未明，又多所反覆，且無實據，實難採信。
    （五）綜上所述，足認被告等確有販賣第一級毒品海洛因及第二級毒品安非他命
          予不特定之施用者。此外，復有與毒品同置之未使用之夾鏈式分袋十六個
          及自九十一年七月二十九日起記至同年八月二十二日止之販毒帳冊扣案可
          證。被告等上開所辯各節，要係卸責飾詞，委無足採，本件事證明確，被
          告等犯行均堪認定。
二、查海洛因、甲基安非他命分別係毒品危害防制條例第二條所稱之第一級毒品、第
    二級毒品。核被告戊○○、丁○○、丙○○所為，均係犯毒品危害防制條例第四
    條第一項之販賣第一級毒品罪及同條第二項之販賣第二級毒品罪。被告販賣海洛
    因、甲基安非他命前持有海洛因、甲基安非他命之低度行為，為販賣之高度行為
    所吸收，不另論罪。公訴人起訴之事實雖未敘及被告等於九十一年七月二十九日
    起至同年月三十日止之販賣毒品犯行，然該部分事實與公訴人起訴之犯罪事實既
    具連續犯裁判上一罪關係，應為起訴效力所及，自在甲○所得審理之範圍。被告
    三人具有犯意聯絡及行為分擔，為共同正犯，公訴人認被告丁○○僅係依被告戊○○之指示記載收支帳冊，為幫助犯，容有未洽，併予指明。被告等先後多次販
    賣海洛因、安非他命之犯行，時間緊密，犯罪構成要件相同，顯係基於概括犯意
    為之，均為連續犯，依刑法第五十六條規定，各以一罪論，並加重其刑，惟因死
    刑及無期徒刑不得加重，僅就有期徒刑部分加重其刑。被告等所犯二罪之間，犯
    意各別，行為互殊，應予分論併罰。又被告等販賣第一級毒品海洛因予他人施用
    ，固戕害他人之身心，惟念其等對重典之認識不夠深切，且所販海洛因毒品數量
    不多，純度亦低，與販賣毒品之數量達數公斤以上之危害情形不同，誠屬法重情
    輕，倘對其販賣海洛因之犯行科以法定最輕本刑之無期徒刑，猶嫌過重，衡情尚
    有可憫恕之處，爰依刑法第五十九條之規定，減輕其刑，故死刑減為無期徒刑或
    十五年以上十二年以下有期徒刑，無期徒刑則減為七年以上有期徒刑。被告等就
    販賣第一級毒品海洛因部分同時有加重及減輕之事由，應依刑法第七十一條第一
    項之規定，先加後減之。爰審酌被告等販賣第一級毒品、第二級毒品之行為，使
    人沉迷於毒癮，無法自拔，輕則戕害身心，重則引發更多各種犯罪，實為多種犯
    罪之源頭，對社會國家之傷害頗深，且被告等犯罪所得非微，及犯罪後態度等一
    切情狀，各分別量處如主文所示之刑，並均定應執行之刑。又扣案之海洛因八包
    （驗餘淨重十一‧○三公克）、甲基安非他命十包（驗餘淨重三十‧一三公克）
    ，分屬第一級、第二級毒品，均應依毒品危害防制條例第十八條第一項前段之規
    定，予以沒收銷燬之，又鑑驗所耗損之毒品，既已費失，自無庸宣告沒收銷燬，
    附此敘明。另依扣案之販毒帳冊所載，被告等販賣第一級毒品海洛因所得共十一
    萬五千元，販賣甲基安非他命所得三十八萬九千四百五十元，總計販毒所得款項
    五十萬四千四百五十元，係因犯罪所得財物，應依毒品危害防制條例第十九條第
    一項之規定，併予宣告沒收，如全部或一部不能沒收時，以其財產抵償之。又扣
    案之販毒帳冊一本及未使用過之夾鏈式分裝袋十六個，分別係供被告犯罪所用及
    供犯罪預備之物，且為被告等所有，業經被告等供明在卷可按，惟因未能嚴予區
    分係販賣第一級或第二級毒品所用，故於各項下均依刑法第三十八條第一項第二
    款規定，併予宣告沒收，並載明同係九十一年度綠保管字第一九一○號贓證物品
    清單所示之物。至本件另扣案之安非他命吸食器一組、玻璃球二個、打火機五個
    、施用安非他命使用之吸管二支、電話簿一本、行動電話ＳＩＭ卡一張，均為被
    告等所持有之物，惟尚與本件被告等販賣第一級毒品海洛因、第二級毒品甲基安
    非他命予不特定之施用者之犯行無直接關連性，爰不併予宣告沒收，併此敘明。
據上論斷，應依刑事訴訟法第二百九十九條第一項前段，毒品危害防制條例第四條第
一項、第二項、第十八條第一項前段、第十九條第一項，刑法第十一條前段、第二十
八條、第五十六條、第五十九條、第五十一條第五款、第三十八條第一項第二款，判
決如主文。
本案經檢察官吳春麗到庭執行職務
中      華      民      國    九十二    年      一      月    二十三    日
                                  臺灣臺北地方法院刑事第九庭
                                      法  官  張  江  澤
右正本證明與原本無異。
如不服本判決，應於判決送達後十日內，向甲○提出上訴狀。
                                      書記官  陳  泰  寧
中      華      民      國    九十二    年      一      月    二十八    日
附錄本案論罪科刑法條全文：
毒品危害防制條例第四條：
一製造、運輸、販賣第一級毒品者，處死刑或無期徒刑，處無期徒刑者，得併科新臺
  幣一千萬元以下罰金。
二製造、運輸、販賣第二級毒品者，處無期徒刑或七年以上有期徒刑，得併科新臺幣
  七百萬元以下罰金。
三製造、運輸、販賣第三級毒品者，處五年以上有期徒刑，得併科新臺幣五百萬元以
  下罰金。
四製造、運輸、販賣專供製造或施用毒品之器具者，處一年以上七年以下有期徒刑，
  得併科新臺幣一百萬元以下罰金。
五前四項之未遂犯罰之。


司法院資訊處製作；財團法人民間司法改革基金會備份。
